【裁判字號】    89,交上易,212
【裁判日期】    890831
【裁判案由】    過失致死等
【裁判全文】
臺灣高等法院高雄分院刑事判決                  八十九年度交上易字第二一二號
    上  訴  人  台灣屏東地方法院檢察署檢察官
    被      告  乙○○
右上訴人因被告過失致死案件，不服台灣屏東地方法院八十九年度交訴字第一一七號
中華民國八十九年八月卅一日第一審判決（起訴案號：台灣屏東地方法院檢察署八十
九年度偵字第三七二○號），提起上訴，本院判決如左：
    主  文
上訴駁回。
    事  實
一、乙○○於民國（下同）八十九年五月十一日晚上八時五十分許，駕駛車號ＸＸ－
    三一六○號自小客車，沿限速四十公里之屏東縣恆春鎮○○路，自恆春往墾丁方
    向行駛，乙○○原應注意行車時應注意車前狀況，並隨時採取必要之安全措施，
    以及行車速度應依標誌規定，且依當時客觀情狀，並無不能注意之情事，竟疏於
    注意車前狀況，且以時速一百公里以上之速度超速行駛，該車因而失控，適有張
    雅婷、戊○○、甲○○、甲○○之子候銘軒（未據告訴）、丁○○等人均在路旁
    ，見狀躲避不及，遭林車撞及，致張雅婷受有頭部挫傷等傷害，送醫延至同日晚
    間十一時許不治死亡，戊○○受有頭部外傷等傷害，甲○○、丁○○均受有右大
    腿挫傷之傷害；乙○○並於肇事後，警方到達現場時，發覺為其肇事前，即向警
    員坦承為其肇事而為自首。
二、案經屏東縣警察局恆春分局報驗後，由張雅婷之父丙○○及戊○○、甲○○、丁○○訴請臺灣屏東地方法院檢察署檢察官偵查起訴。
    理  由
一、訊據被告乙○○對於右揭時、地發生車禍，並致使被害人張雅婷死亡，告訴人戊○○、甲○○、丁○○等各受有前述傷害之事實供承不諱，並有肇事現場與被告
    車輛受損狀況之四十二張、告訴人戊○○、丁○○、甲○○之診斷證明書在卷可
    資佐証，且被害人張雅婷係因本件車禍致腦挫傷死亡，業經臺灣屏東地方法院檢
    察署檢察官督同法醫師郭仁雄相驗明確，有相驗屍體證明書、驗斷書、及勘驗筆
    錄等在卷可憑。
二、按在市區道路行車，時速不得超過四十公里及駕駛人應注意車前狀況，並隨時採
    取必要之安全措施，道路交通安全規則第九十三條一項第一款後段、第九十四條
    第三項定有明文，且本件事故發生地點之速限為每小時四十公里，此有警卷所述
    交通事故調查報告表可憑，並為被告所應注意並能注意之事項。而被告雖辯稱其
    並不知其於案發時之速度，並稱係因為閃避路上之狗，一時緊張誤將油門當作煞
    車踩下，致加速撞上被害人等語。惟查，被告所辯稱為閃避路上之狗一節，完全
    未經與被告同車之唐義翔、陳柏宏、趙嘉冠於警訊中提及，而案發現場，在被告
    駕車衝向路邊，並撞及路邊民宅與路旁機車後，留有長達共計九十二點六公尺煞
    車痕之事實，有警卷所附現場圖可稽，並經證人即到場處理之警員蕭定風到庭結
    證屬實，是若被告果因誤踩油門而加速行駛，自不可能同時又留下長達九十餘公
    尺之煞車痕，而告訴人甲○○、戊○○亦於原審到庭指稱，渠等係先聽見被告汽
    車之煞車聲後，才遭被告所駕之汽車撞及等語，足見被告所稱係因為閃避衝入路
    中之動物，始閃避不及而誤踩油門致撞及被害人等之語不足採信，而依交通部頒
    之一般公路汽車煞車距離、行車速度對照表換算，被告之汽車於案發時之時速顯
    在一百公里以上；被告於前揭時地駕車本應注意上揭規定，且依當時情形，又無
    不能注意之情形，乃竟疏於注意，以時速一百公里以上速度超速行車，復未警戒
    車前，採取適當之安全措施，致肇事使被害人等受創死亡與受傷，其有過失，已
    經明顯，而台灣省高屏澎區車輛行車事故鑑定委員會亦同此見解，有該會八十九
    年六月十六日高屏澎鑑字第八九０八三五號函覆之鑑定意見書可稽。被害人等因
    本件車禍死亡及受傷，與被告之過失行為間並有相當因果關係，罪證明確，被告
    犯行已堪認定。
三、本件被告乙○○駕駛自用小客車肇事致張雅婷死亡，核其所為係犯刑法第二百七
    十六條第一項之過失致人於死罪，其駕車肇事致告訴人戊○○等人成傷之行為，
    係犯同法第二百八十四條第一項前段之過失傷害罪，其以一行為致一人死亡及多
    人成傷而犯上開數罪，為想像競合犯，應從一重之過失致死罪處斷；被告於肇事
    後，於警方到達現場後，發覺為其肇事前，即向到場警員表示為其肇事之事實，
    已經證人即到場處理之警員蕭定風結證無誤，堪認被告已為自首，應依刑法第六
    十二條之規定減輕其刑。原審因而適用刑法二百七十六條第一項、第二百八十四
    條第一項前段、第五十五條、第六十二條前段、第七十四條第一款，罰金罰鍰提
    高標準條例第一條前段，並審酌被告之素行、於案發時，駕車行駛於恆春鎮市區
    中，明知該處人車頗多（此經證人蕭定風證明），且當時為夜間，視線本即較日
    間為差，應該減速小心慢行，詎其不但未減速，反而以時速一百公里以上之速度
    於夜間在市區狂飆，率爾以路上行人及同車乘客之安全為賭注，惡性非輕、致被
    害人張雅婷死亡，其家屬遽失至親，及告訴人等多人受傷，又致停放於路邊之多
    部車輛受損，此並有該部分車輛所有人於警訊中之指述及現場照片為憑，所造成
    之損害重大、犯後態度及事後已與被害人張雅婷之家屬達成民事和解等情狀，而
    量處有期徒刑一年二月，並說明被告未曾受有期徒刑之宣告，有臺灣屏東地方法
    院檢察署刑案資料查註紀錄表在卷可查，被告其經此次科刑後，當知所警惕，應
    無再犯之虞，而認所宣告之刑，以暫不執行為適當，併宣告緩刑四年，以啟自新
    。其認事用法並無違誤，量刑亦稱允當，告訴人戊○○請求公訴人上訴稱原判決
    未審酌被告未對傷者聞問及其因傷致眼部視力減至○．二已構成重大傷害等情指
    摘原審對被告宣告緩刑不當云云，經核告訴人戊○○之視力尚未失明，業經秀傳
    紀念醫院八十九年十一月十五日明秀醫字第八九一四一九號函覆在卷，並未構成
    重傷害之結果，而被告亦已與告訴人戊○○和解，有和解書一紙可按，告訴人戊○○聲請公訴人上訴指摘原判決不當，為無理由，應予以駁回。
據上論斷，應依刑事訴訟法第三百六十八條，判決如主文。
本案經檢察官林應華到庭執行職務。
中    華    民    國        八十九      年     十二     月     十四     日
                              臺灣高等法院高雄分院刑事第五庭
                                  審判長法官  吳水木
                                        法官  洪慶鐘
                                        法官  惠光霞
右正本證明與原本無異。
不得上訴。
                                      書記官  高惠珠
中    華    民    國        八十九      年     十二     月     十六     日
本件論罪科刑法條：
刑法第二百七十六條第一項
因過失致人於死者，處二年以下有期徒刑、拘役或二千元以下罰金。
刑法第二百八十四條
因過失傷害人者，處六月以下有期徒刑、拘役或五百元以下罰金。致重傷者，處一年
以下有期徒刑、拘役或五百元以下罰金。
從事業務之人，因業務之過失傷害人者，處一年以下有期徒刑、拘役或一千元以下罰
金。致重傷者，處三年以下有期徒刑、拘役或二千元以下罰金。
                                                                      Ｈ


司法院資訊處製作；財團法人民間司法改革基金會備份。
